臺灣臺北地方法院民事判決             99年度重訴字第419號
原      告  國防部
法定代理人  高華柱
原      告  國防部總政治作戰局
法定代理人  王明我
上二人共同
訴訟代理人  徐克銘律師
複代理人    鄭凱威律師
被      告  田逢吉
訴訟代理人  田明賢
上列當事人間請求拆屋還地事件，經本院於中華民國100年11月
24日言詞辯論終結，判決如下：
    主  文
被告應將臺北市○○區○○段二小段八四九號地號土地返還予原
告國防部總政治作戰局，暨應自坐落上開土地上之門牌號碼為臺
北市○○○路○段二一四號建物及其增建部分（即如附圖所示編
號A、B土地上之建物及其增建部分）遷出返還予原告國防部總政
治作戰局，並自民國九十八年一月五日起至遷出返還之日止，按
月給付原告國防部總政治作戰局新台幣肆拾壹萬捌仟柒佰貳拾伍
元。
被告應自民國九十八年一月五日起至一百年十一月十七日止，按
月給付原告國防部總政治作戰局新台幣壹萬伍仟零捌拾柒元、原
告國防部新台幣壹萬壹仟陸佰參拾捌元。
原告其餘之訴駁回。
訴訟費用由被告負擔。
本判決原告國防部總政治作戰局勝訴部分於原告國防部總政治作
戰局以新台幣貳仟貳佰萬元為被告供擔保後，得假執行。但被告
如以新台幣陸仟伍佰萬元為原告預供擔保，得免為假執行。原告
國防部勝訴部分於原告國防部以新台幣壹拾參萬元為被告供擔保
後，得假執行。但被告如以新台幣肆拾萬為原告預供擔保，得免
為假執行。
原告其餘假執行之聲請駁回。
    事實及理由
壹、程序方面：
一、按訴狀送達後，原告不得將原訴變更或追加他訴。但請求之
    基礎事實同一者、擴張或減縮應受判決事項之聲明者或不甚
    礙被告之防禦及訴訟之終結者，不在此限，民事訴訟法第25
    5條第1項第2款、第3款分別定有明文。查原告國防部總政治
    作戰局（下稱政戰局）原主張依民法第767條、第179條之規
    定，請求聲明第一項為：「先位聲明：1.被告應自坐落於臺
    北市○○段○○段849地號土地上，門牌號碼為臺北市○○
    ○路○段214號之建物及其增建部分遷出並返還予原告國防部
    總政治作戰局，並自民國98年1月5日起至遷出之日止，按月
    給付原告國防部總政治作戰局新臺幣（下同）18,141元；2.
    被告應自坐落於臺北市○○段○○段849地號土地上，門牌
    號碼為臺北市○○○路○段214號之建物及其增建部分遷出，
    並將該部分所坐落之土地騰空返還予原告國防部總政治作戰
    局，及自98年1月5日起至遷出之日止按月給付原告國防部總
    政治作戰局187,571元。備位聲明：1.被告應自坐落於臺北
    市○○段○○段849地號土地上，門牌號碼為臺北市○○○
    路○段214號之建物及其增建部分遷出，並應拆除上開建物及
    增建部分。2.被告應自坐落於臺北市○○段○○段849地號
    土地上，門牌號碼為臺北市○○○路○段214號之建物及其增
    建部分遷出，並將該部分所坐落之土地騰空返還予原告國防
    部總政治作戰局，及自98年1月5日起至遷出之日止按月給付
    原告國防部總政治作戰局187,571 元。」。另聲明第二項為
    ：「被告應自坐落於臺北市○○區○○段一小段12地號土地
    上，門牌號碼為臺北市○○路43巷8號11之1之建物及其增建
    部分遷出，及自98年1月5日起至遷出之日止按月給付原告國
    防部14,547元。並將上開建物所坐落之土地返還予原告國防
    部總政治作戰局，及自98年1月5日起至遷出之日止按月給付
    原告國防部總政治作戰局51,695 元。」。嗣原告政戰局依
    臺北市大安地政事務所於100年3月17日之測量結果，於100
    年5月5日具狀將聲明第一項請求相當於租金之不當得利金額
    分別由18,141元、187,571元擴張為39, 290元、400,584元
    （見本院卷(一)第200頁）。又原告政戰局於100年11月15日將
    聲明第一項先位請求相當於租金之不當得利金額由39,290元
    再減縮為18,141元（見本院卷(二)第44頁）。復於本院100年
    11月24日言詞辯論期日言詞撤回聲明第二項前段請求被告自
    坐落於臺北市○○區○○段一小段12地號土地上，門牌號碼
    為臺北市○○路43巷8號11之1之建物及其增建部分遷出部分
    （見本院卷(二)第54頁）。經核上開原告所為訴之變更、追加
    ，顯係基於同一基礎事實而主張，該訴之主要爭點有其共同
    性，各請求利益之主張在社會生活上可認為同一或關聯，而
    就原請求之訴訟及證據資料，於審理繼續進行在相當程度範
    圍內具有同一性或一體性，得期待於在同一程序得加以解決
    ，避免重複審理，將所請求內容調整並擴張或減縮應受判決
    事項之聲明，揆諸前揭規定，應予准許。
二、本件被告未於言詞辯論期日到場，核無民事訴訟法第386條
    各款所列情形，應依原告之聲請，由其一造辯論而為判決。
貳、實體方面：
一、原告起訴主張：
(一)被告前經原告國防部配住門牌號碼為臺北市○○○路○段214
    號之眷舍（下稱系爭舊有眷舍），坐落於原告總政治作戰局
    所管理之臺北市○○區○○段二小段849地號土地，系爭舊
    有眷舍現由被告占用中。嗣後被告田逢吉依眷村改建計畫遷
    購由原告國防部所管理之臺北市「健安新城」，門牌號碼為
    臺北市○○區○○路43巷8號11樓之1之建物（下稱系爭新配
    眷舍），坐落於原告政戰局所管理之臺北市○○區○○段一
    小段12地號土地，並於97年7月10日辦理交屋進住。被告遷
    購臺北市「健安新城」後，原告國防部於97年5月13日以國
    證眷服字第0970005847號搬遷公告通知被告應於97年8 月10
    日前將系爭舊有眷舍騰空繳回，並完成斷水斷電及戶籍遷出
    等程序。惟被告未依搬遷公告所定之時限騰空並繳回舊有眷
    舍。經被告陳情，國防部空軍司令部人士軍務處爰於97年11
    月5日以國空人庶字第0970011647號函同意將搬遷期限延至
    97年11月30日前，並於97年11月27以臺北正義郵局546號存
    證信函通知被告限期搬遷，惟仍未獲被告置理。
(二)關於系爭舊有眷舍部分：被告前經原告國防部核發之居住憑
    證及輔助購宅權益，因被告拒不依搬遷公告騰空遷出系爭舊
    有眷舍，具國軍老舊眷村改建注意事項第伍、三所定阻擾拆
    除、妨礙工進之情事，而為不同意改建之眷戶，原告國防部
    遂依國軍老舊眷村條例第22條規定，於98年1月5日以國政眷
    服字第0980000016號函註銷被告舊有眷舍居住憑證暨「建安
    新城」輔助購宅權益，即自98年1月5日起，被告已不具任何
    正當合法權源而占有使用系爭舊有眷舍及其所坐落土地，屬
    無權占用。而系爭舊有眷舍及其所坐落之土地均為國有財產
    ，原告政戰局為管理機關，故原告政戰局得請求被告返還系
    爭舊有眷舍及其所坐落之土地暨相當於租金之不當得利。又
    系爭舊有眷舍雖係未辦理保存登記之建物，然既係由原告政
    戰局擔任管理機關，則應為國有財產而由中華民國取得事實
    上處分權。縱系爭舊有眷舍為被告自費興建，惟依國軍軍眷
    業務處理作業要點第伍、二點及第捌、二點規定，系爭舊有
    眷舍應比照公產管理，而不准出租、頂讓、轉賣及為抵押處
    分或經營工商業，且將來土地變更用途處理時，應配合實施
    而不得異議，顯見系爭舊有眷舍之產權屬原告政戰局所有。
    故就系爭舊有眷舍部分，原告先位請求被告遷出返還。若審
    理後認為舊有眷舍之事實上處分權為被告所有，則備位請求
    被告拆除之。另關於相當於租金之不當得利部分，系爭舊有
    眷舍之面積為165.29平方公尺，依臺北市舉辦公共工程對合
    法建築及農作改良物拆遷補償暨違章建築處理辦法附表一，
    鋼筋混凝土造之一層平房每平方公尺為13,170元計算，系爭
    舊有眷舍之現值為2,176,869元（計算式：13,170×165.29
    ），再依土地法第97條之年息10%計算，則年租金為217,687
    元（計算式：2,176,869×10%），每月租金數額為18,141元
    ；而系爭舊有眷舍佔用臺北市○○段○○段849地號土地如
    附圖所示編號A部分之面積為353平方公尺，依該地號98年度
    申報地價每平方公尺136,176元計算，則被告無權占用土地
    之總值為48,070,128元（計算式：353×136,176），再依土
    地法第97條之年息10%計算，年租金數額為4,807,012元，每
    月租金數額為400,584元。綜上，被告自98年1月5日起至遷
    出返還之日止，應分別返還相當於租金之不當得利每月18,1
    41元、400,584元予原告政戰局。
(三)關於系爭新配眷舍部分：被告田逢吉前經原告國防部核發之
    居住憑證及輔助購宅權益業經撤銷，即自98年1月5日起已不
    具任何正當合法權源而占有使用新配眷舍及其所坐落土地。
    而新配眷舍及其所坐落之土地為國有財產，並分別以原告國
    防部及政戰局為管理機關，故原告得依法提起訴訟請求被告
    返還系爭新配眷舍予原告國防部、返還系爭新配眷舍所坐落
    之土地予原告政戰局，並應給付相當於租金之不當得利。又
    關於相當於租金之不得利部分，系爭新配眷舍之面積為132.
    55平方公尺，依臺北市舉辦公共工程對合法建築及農作改良
    物拆遷補償暨違章建築處理辦法附表一，鋼筋混凝土造之一
    層平房每平方公尺13,170元計算，其現值應為1,745,683元
    （計算式：13,170×132.55），則年租金為174,568元（計
    算式：1,745,683×10%＝174,568），月租金數額為14,547
    元。另系爭新配眷舍所坐落臺北市○○區○○段一小段12地
    號土地之申報地價為每平方公尺46,800元，依此計算被告無
    權占用土地之總值應為6,203,340元（計算式：46,800元×
    132.55平方公尺），再依土地法第97條之年息10%計算，則
    年租金數額應為620,334元，每月租金數額為51,695元。
(四)為此，爰依民法第767條、第179條之規定提起本件訴訟等情
    ，並為聲明：1.就系爭舊有眷舍部分，先位聲明：(1)被告
    應自坐落於臺北市○○區○○段二小段849地號土地上，門
    牌號碼為臺北市○○○路○段214號之建物及其增建部分（如
    附圖所示編號A、B）遷出並返還予原告政戰局，及自98年1
    月5日起至遷出之日止，按月給付原告政戰局18,141元；(2)
    被告應自坐落於臺北市○○區○○段二小段849地號土地上
    ，門牌號碼為臺北市○○○路○段214號之建物及其增建部分
    （如附圖所示編號A）遷出，並將該部分所坐落之土地騰空
    返還予原告政戰局，及自98年1月5日起至遷出之日止，按月
    給付原告政戰局400,584元。備位聲明：(1)被告應自坐落於
    臺北市○○區○○段二小段849地號土地上，門牌號碼為臺
    北市○○○路○段214號之建物及其增建部分（如附圖所示編
    號A）遷出，被告並應拆除上開建物及增建部分。(2)被告應
    自坐落於臺北市○○區○○段二小段849地號土地上，門牌
    號碼為臺北市○○○路○段214號之建物及其增建部分（如附
    圖所示編號A)遷出，並將該部分所坐落之土地騰空返還予原
    告政戰局，及自98年1月5日起至遷出之日止，按月給付原告
    政戰局400,584元。2.就系爭新配眷舍部分，則聲明：被告
    應自98年1月5日起至100年11月17日止，按月分別給付原告
    國防部14,547元、原告政戰局51,695元。3.願供擔保請准宣
    告假執行。
二、被告之答辯：被告現未居住於系爭舊有眷舍，而系爭新配眷
    舍部分，被告則未曾居住過，亦願意配合辦理返還事宜等語
    ，資為抗辯。
三、兩造不爭執事項
(一)臺北市○○區○○段二小段849地號土地為原告政戰局擔任
    管理機關之國有土地，其上有屬撥地撥款自建而未辦理所有
    權第一次登記之建物，即門牌號碼為臺北市○○○路○段214
    號之眷舍。被告前獲原告國防部空軍總部配住上開眷舍。（
    本院卷一第10頁、第11頁、第137頁、第138頁）
(二)嗣被告依眷村改建計畫遷購坐落於臺北市○○區○○段一小
    段12地號土地，門牌號碼為臺北市○○區○○路43巷8號11
    樓之1之「健安新城」，並於97年7月10日辦理交屋進住。前
    開臺北市○○區○○段一小段12地號土地為原告政戰局擔任
    管理機關之國有土地，其上建物則為原告國防部管理之國有
    財產。（本院卷一第12頁至第14頁）
(三)被告遷購臺北市「健安新城」後，原告國防部於97年5月13
    日以國證眷服字第0970005847號搬遷公告通知被告應於97年
    8月10日前將舊有眷舍騰空繳回，並完成斷水斷電及戶籍遷
    出等程序。經被告陳情，國防部空軍司令部人士軍務處遂於
    97年11月5日以國空人庶字第0970011647號函同意被告延至
    97年11月30日前騰空搬遷，並於97年11月27以臺北正義郵局
    546號存證信函通知被告限期搬遷。然被告終未於期限內將
    系爭舊有眷舍騰空繳回，並完成相關遷出程序，原告國防部
    即於98年1月5日依國政眷服字第0980000016號函註銷被告舊
    有眷舍居住憑證暨「健安新城」輔助購宅權益。（本院卷一
    第14頁至第17頁）
四、得心證之理由：
(一)按「規劃改建之眷村，其原眷戶有四分之三以上同意改建者
    ，對不同意改建之眷戶，主管機關得逕行註銷其眷舍居住憑
    證及原眷戶權益，收回該房地，並得移送管轄之地方法院裁
    定後強制執行。」、「為配合眷村改建，原眷戶應於主管機
    關公告期間內搬遷，未於期限內主動搬遷者，視為不同意改
    建，由主管機關依本條例第22條規定處理。」，眷改條例第
    第22條第1項規定及同條例施行細則第13條第1項分別定有明
    文。又辦理國軍老舊眷村改建注意事項伍之三規定，凡阻撓
    拆除、妨礙工進、拒繳價款或其他未配合主管機關辦理各項
    改（遷）建作者，均屬眷改條例所稱「不同意改建之眷戶」
    。查原告原獲原告國防部所屬空軍總部，核撥臺北市○○區
    ○○段二小段849地號土地，並撥款建築未辦理所有權第一
    次登記之建物即門牌號碼為臺北市○○○路○段214號之眷舍
    ，嗣因眷村改建計畫，被告遷購臺北市「健安新城」後，原
    告國防部於97年5月13日以國證眷服字第0970005847號搬遷
    公告通知被告應於97年8月10日前將舊有眷舍騰空繳回，並
    完成斷水斷電及戶籍遷出等程序，復經被告陳情，國防部空
    軍司令部人士軍務處遂於97年11月5日以國空人庶字第09700
    11 64 7號函同意被告延至97年11月30日前騰空搬遷，並於
    97年11月27以臺北正義郵局546號存證信函通知被告限期搬
    遷，然被告終未於期限內將系爭舊有眷舍騰空繳回，並完成
    相關遷出程序，原告國防部即於98年1月5日依國政眷服字第
    0980 000016號函註銷被告舊有眷舍居住憑證暨「健安新城
    」輔助購宅權益，有國軍眷舍管理表及上開函文、存證信函
    在卷可稽（見本院卷一第137頁、第138頁、第14至第17頁）
    ，且為被告所不爭執，應堪信為真實。從而，被告以原告未
    配合辦理搬遷，依眷改條例第22條及其施行細則第13條規定
    ，視為不同意改建之眷戶，原告國防部於98年1月5日以行政
    處分註銷被告之居住憑證及輔助購宅權益，揆諸首揭規定，
    於法並無不合。
(二)系爭舊有眷舍，事實上處分權人究為何人？原告政戰局是否
    得依民法第767條，請求被告遷讓返還該眷舍及土地？
  1.原告先位主張其係系爭舊有眷舍之事實上處分權人，而請求
    被告遷讓返還，備位則主張如認被告為事實上處分權人時，
    ，依其係土地所有權人之物上請求權請求其拆除。查系爭舊
    有眷舍，為原告國防部空軍總部於61年9月1日核撥臺北市○
    ○區○○段二小段849地號土地及28萬元款項所興建，有國
    軍眷舍管理表上載有撥款撥地自建等文字可參（見本院卷一
    第137頁、第138頁），而系爭舊有眷舍雖為未經保存登記之
    建物，然原告國防部為出資興建之人，其自屬事實上處分權
    人無疑。
  2.按借用人應於契約所定期限屆滿時，返還借用物。未定期限
    者，應於依借貸之目的使用完畢時返還之，民法第470 條第
    1項前段定有明文。而「因任職關係獲准配住宿舍，其性質
    為使用借貸，目的在使任職者安心盡其職責，是倘借用人喪
    失其與所屬機關之任職關係，當然應認依借貸之目的，已使
    用完畢，配住機關自得請求返還。故公務員因任職關係配住
    宿舍，於任職中死亡時，既喪失其與所屬機關之任職關係，
    依借貸目的應認已使用完畢，使用借貸契約因而消滅。」最
    高法院91年台上字第1926號判例可參。又「行政機關、公立
    學校或公營事業機構，為安定現職人員生活，提供宿舍予其
    所屬人員任職期間居住，本屬其依組織法規管理財物之權限
    內行為；至因退休、調職等原因離職之人員，原應隨即歸還
    其所使用之宿舍，惟為兼顧此等人員生活，非不得於必要時
    酌情准其暫時續住以為權宜措施。行政院基於全國最高行政
    機關之職責，盱衡國家有限資源之分配，依公教人員、公營
    事業機構服務人員任用法規、俸給結構之不同，自得發布相
    關規定為必要合理之規範，以供遵循。」，有大法官會議釋
    字第557號解釋文可參。查系爭舊有眷舍及坐落之臺北市○
    ○區○○段二小段849地號土地均屬國有，而管理機關為原
    告政戰局，則應認被告與原告政戰局間就系爭舊有眷舍及其
    上土地成立未定期限之使用借貸契約。又被告雖已經退休，
    但仍領有系爭舊有眷舍居住憑證，嗣因眷村改建計畫，被告
    遷購臺北市「健安新城」後，被告終未於期限內將系爭舊有
    眷舍騰空繳回，並完成相關遷出程序，致原告國防部即於98
    年1月5日依國政眷服字第0980000016號函已註銷被告舊有眷
    舍居住憑證，已如上述，則被告眷戶資格既經註銷，復未能
    舉出其他有權續住系爭舊有眷舍之事證，依前揭說明，其住
    用系爭舊有眷舍之權源即失所據。
  3.另按所有人對於無權占有或侵奪其所有物者，得請求返還之
    ，民法第767條前段定有明文。被告辯稱其現無占用系爭舊
    有眷舍，願意返還云云，然查，至今其子田明達仍住其內不
    願搬遷，仍未交還系爭舊有眷舍予原告政戰局等情，為其所
    自承，自難謂其無使用之事實，且被告既未現實返還系爭房
    屋，其僅表示願意返還，尚不生返還系爭房屋之效力，而被
    告既為系爭舊有眷舍之借用人，依前開說明，於借貸契約消
    滅時即負有返還義務，是被告所辯，並無足採。從而，被告
    既失其占有系爭舊有眷舍之權源，則原告政戰局依系爭舊有
    眷舍之事實上處分權及坐落土地所有人之物上請求權，先位
    請求被告自系爭舊有眷舍遷出返還，並請求將所坐落之臺北
    市○○區○○段二小段849地號土地返還，應有理由。至於
    原告政戰局就房屋部分，先位係基於事實上處分權能而請求
    被告遷讓，而不主張拆除，則其就土地部分，請求被告騰空
    ，核無必要，亦與其前開主張相矛盾，應予駁回。
(三)被告於原告國防部註銷其輔助購宅權益後，至返還系爭新配
    眷舍前，是否為無權占有？
  1.原告主張於其註銷被告輔助購宅權益後，被告即失其占有之
    權源而屬無權占有等情，被告則辯稱伊未住過系爭新配眷舍
    ，亦願意配合辦理返還事宜云云。查原告確於97年2月29日
    將系爭新配眷舍交予被告使用，有交屋程序表在卷可資（見
    本院卷二第15頁），且被告於100年11月17日始將之交回原
    告，點交紀錄亦記載：交還物品包括房屋磁卡、鑰匙（大間
    2 支、房間門3間6支）；窗戶有兩處因安裝冷氣，玻璃已不
    見；另屋內尚有冷氣乙台、熱水器乙台、瓦斯爐乙台、抽油
    煙機乙台及燈具等，被告拋棄處分權等語，堪認被告於97年
    2 月29日至100年11月17日期間，對於系爭新配眷舍有事實
    上管領使用，其辯稱從未占有，顯無可採。
  2.又查，系爭新配眷舍及其上土地係屬國有，而管理機關分別
    為原告國防部及政戰局。而被告因眷村改建計畫而遷購之系
    爭新配眷舍，被告終未於期限內將系爭舊有眷舍騰空繳回，
    並完成相關遷出程序，致原告國防部即於98年1月5日依國政
    眷服字第0980000016號函已註銷被告輔助購宅權益，已如上
    述，則被告輔助購宅權益既經註銷，其住用系爭新配眷舍即
    無何權源，從而，至被告返還系爭新配眷舍前，即屬無權占
    有。
(四)原告得否請求被告返還相當於租金之不當得利？其數額若干
    ？
  1.按無法律上原因而受利益，致他人受損害者，應返還其利益
    民法第179條前段定有明文。又依不當得利之法則請求返還
    不當得利，以無法律上之原因而受利益，致他人受有損害為
    其要件，故其得請求返還之範圍，應以對方所受之利益為度
    ，非以請求人所受損害若干為準，無權占有他人土地，可能
    獲得相當於租金之利益，為社會通常之觀念（最高法院61年
    台上字第1695號判例參照）。查被告無權占有原告等管理之
    系爭舊有眷舍、系爭新配眷舍及坐落土地已如前述，則被告
    因無權占有受有利益，致原告等受有無法使用之損害，屬不
    當得利，依上說明，原告請求被告給付相當於租金之不當得
    利，即屬有據。又原告國防部係於98年1月5日依國政眷服字
    第0980000016號函註銷被告系爭舊有眷舍居住憑證暨系爭新
    配眷舍之輔助購宅權益，而原告自98年1月5日起請求被告無
    權占用系爭舊有眷舍、系爭新配眷舍之相當租金之不當得利
    ，為被告所不爭執，應為可採。又系爭新配眷舍被告已於10
    0年11月17日返還予原告，故原告請求至100年11月17日止之
    相當租金之不當得利，亦有理由。
  2.按城市地方房屋之租金，以不超過土地及其建築物申報總價
    年息10﹪為限，土地法第97條第1項定有明文。所謂土地之
    總價額，係指法定地價而言，土地所有權人依土地法所申報
    之地價為法定地價，公有土地，依平均地權條例施行細則第
    21條規定，以公告地價為申報地價，免予申報。經查，
    (1)系爭舊有眷舍所占用之臺北市○○區○○段二小段849地
       號土地面積為353平方公尺，有臺北市大安地政事務所土
       地複丈成果圖附卷可稽，依該地號98年度申報地價每平
       方公尺136,176元計算（見本院卷一第11頁），則被告無
       權占用土地之總值為48,070,128元（計算式：353×136,
       176）。又就房屋部分，因複丈成果圖無被告之同意無法
       進入測量，致無法計算面積，有本院二次勘驗測量筆錄
       可資（見本院卷一第113、173頁），然當事人已證明受
       有損害而不能證明其數額或證明顯有重大困難者，法院
       應審酌一切情況，依所得心證定其數額，民事訴訟法第
       222條第2項定有明文。是原告主張按國軍眷舍管理表所
       載之初始建坪50坪計算，經換算系爭舊有眷舍之面積為
       165.29平方公尺，且被告亦未爭執，應為可取。再系爭
       舊有眷舍係屬鋼筋混凝土造二層平房，有國軍眷舍管理
       表及現場照片可稽（見本院卷一第206至245頁），則原
       告主張依臺北市舉辦公共工程對合法建築及農作改良物
       拆遷補償暨違章建築處理辦法（見本院卷一第19頁），
       僅以鋼筋混凝土造之一層平房每平方公尺為13,170元計
       算，被告並未爭執，應為可採，故現值應為2,176,869元
       （計算式：13,170×165.29）。本院復審酌系爭舊有眷
       舍及土地位於臺北市大安區，直接面臨臺北市○○○路
       ，緊臨捷運站，為市區○○○○地段，屋齡雖久，惟屬
       獨棟透天式建築，附近交通、學區及生活機能均甚良好
       等情，認按系爭舊有眷舍及土地價值以年息10﹪計算相
       當於租金之不當得利，應屬適當。故依土地法第97條之
       年息10 %計算，則年租金為5,024,699.7元（計算式：{4
       8,070, 128+2,176,869}×10%），每月租金數額為418,
       725元，小數點以下四拾五入。綜上，被告自98年1 月5
       日起至遷出返還之日止，應分別給付相當於租金之不當
       得利每月418,725元予原告政戰局。
    (2)系爭新配眷舍所坐落臺北市○○區○○段一小段12地號
       土地之申報地價為每平方公尺46,800元（見本院卷一第
       13頁），占用土地之面積計算為48.3554平方公尺（1179
       4平方公尺×410/ 100000，見本院卷一第12、13頁之建
       物土地登記謄本），依此計算被告無權占用土地之總值
       應為2,263,032.72元（計算式：46,800元×48.3554平方
       公尺）。又系爭新配眷舍係屬鋼筋混凝土造十一層樓房
       （見本院卷一第12頁），而原告主張依臺北市舉辦公共
       工程對合法建築及農作改良物拆遷補償暨違章建築處理
       辦法（見本院卷一第19頁），僅以造價較低之鋼筋混凝
       土造之一層平房每平方公尺為13,170元計算，被告亦未
       爭執，應為可採，而建物面積為132.55平方公尺（見本
       院卷一第12頁），故現值為1,745,683.5元（計算式：13
       ,170×132.55）。本院審酌系爭新配眷舍係及土地位於
       臺北市松山區，雖非如前開區段精華，然仍位於熱鬧及
       交通便利之市區，且屋齡尚新，附近有醫院、學區及生
       活機能均甚良好等情，認如以年息10﹪計算相當於租金
       之不當得利，尚屬過高，應以年息8%為適當。故系爭新
       配眷舍土地部分年租金為181,042.6176元（計算式：2,2
       63,032.72×8%），每月租金數額為15,087元，小數點以
       下四拾五入。系爭新配眷舍房屋部分年租金為139654.68
       元（計算式：1,745, 683.5×8%），每月租金數額為11,
       638元，小數點以下四拾五入。綜上，被告自98年1月5日
       起至100年11月17日日止，應分別給付相當於租金之不當
       得利每月15,087元予原告政戰局、每用11,638元予原告
       國防部。
五、綜上所述，就系爭舊有眷舍部分，原告政戰局請求被告將臺
    北市○○區○○段二小段849地號土地返還及自坐落上開土
    地上之門牌號碼為臺北市○○○路○段214號建物及其增建部
    分（即如附圖所示編號A、B土地上之建物及其增建部分）遷
    出返還，並自98年1月5日起至遷出之日止，按月給付原告政
    戰局418, 725元，為有理由。另就系爭新配眷舍部分，原告
    政戰局、國防部分別請求被告自98年1月5日起至100年11 月
    17日止，按月給付相當於租金之不當得利每月15,087元、11
    ,638元，亦有理由。逾前開部分之請求為無理由，應予駁回
    。
六、原告勝訴部分，陳明願供擔保，請求宣告假執行，核無不合
    ，爰酌定相當擔保金額，准予宣告假執行，並依職權宣告被
    告預供擔保後得免為假執行。至原告敗訴部分，其假執行之
    聲請失所依附，應予駁回。
七、本件為判決基礎之事證已臻明確，兩造所為之其他主張、陳
    述並所提之證據，經審酌後，認均與本件之結論無礙，不再
    一一論述，併予敘明。
八、據上論結，本件原告之訴為一部有理由，一部無理由，依民
    事訴訟法第79條、第390條第2項、第392條第2項，判決如主
    文。
中    華    民    國   100    年    12    月    8     日
                  民事第五庭    法  官  羅月君
以上正本係照原本作成
如對本判決上訴，須於判決送達後20日內向本院提出上訴狀。如
委任律師提起上訴者，應一併繳納上訴審裁判費。
中    華    民    國   100    年    12    月    8     日
                                書記官  王文心